【裁判字號】    99,審訴,3797
【裁判日期】    991216
【裁判案由】    毒品危害防制條例
【裁判全文】
臺灣高雄地方法院刑事判決            99年度審訴字第3797號
公  訴  人  臺灣高雄地方法院檢察署檢察官
被      告  林富倉
上列被告因毒品危害防制條例案件，經檢察官提起公訴（99年度
毒偵字第5557號），被告於準備程序進行中就被訴事實為有罪之
陳述，經本院告知簡式審判程序之旨，並聽取被告與公訴人之意
見後，裁定依簡式審判程序審理，判決如下：
    主  文
林富倉施用第一級毒品，累犯，處有期徒刑拾月；又持有第一級
毒品，累犯，處有期徒刑肆月，扣案第一級毒品海洛因壹包（含
包裝袋，驗後淨重零點零捌壹公克）沒收銷燬之。應執行有期徒
刑壹年壹月，扣案第一級毒品海洛因壹包（含包裝袋，驗後淨重
零點零捌壹公克）沒收銷燬之。
    事  實
一、林富倉前於民國88年間因施用毒品案件，經本院裁定送觀察
    、勒戒後，認有繼續施用之傾向，續由本院以88年度毒聲字
    第4556號裁定令入戒治處所強制戒治，嗣經裁定准予停止戒
    治並付保護管束，於89年6 月27日保護管束期滿未經撤銷，
    視為執行完畢，並經臺灣高雄地方法院檢察署檢察官以89年
    度戒毒偵字第715 號不起訴處分確定；復於前開觀察、勒戒
    、強制戒治執行完畢5 年內之89年間，再犯施用毒品案件，
    經本院以90年度訴字第768 號判決處應執行有期徒刑1 年5
    月確定，於94年2 月1 日縮短刑期假釋出監，並於94年9 月
    4 日假釋期滿未經撤銷，視為執行完畢；又於94年、95年間
    因施用毒品案件，經本院分別以94年度訴字第3500號判決處
    有期徒刑1 年2 月、8 月，應執行有期徒刑1 年8 月確定，
    及本院96年度訴字第356 號判決處有期徒刑9 月、4 月，應
    執行有期徒刑1 年確定；上開2 案嗣經減刑、定應執行刑及
    接續執行，於97年3 月16日縮刑期滿執行完畢。詎林富倉仍
    未戒除毒癮，明知海洛因係毒品危害防制條例所列管之第一
    級毒品，不得持有、施用，竟先基於施用第一級毒品海洛因
    之犯意，於99年7 月20日上午10時許，在其高雄市○○區○
    ○街47之3 號住處內，以針筒注射之方式，施用第一級毒品
    海洛因1 次；復基於持有第一級毒品海洛因之犯意，於同日
    下午8 時許，在高雄市新興區○○○路與林森路交岔路口某
    處，以新臺幣（下同）500 元之代價，向真實姓名年籍不詳
    綽號「老仔」之成年男子購買第一級毒品海洛因1 包（驗後
    淨重0.081 公克），而無故非法持有之。嗣於99年7 月23日
    下午8 時30分許，騎乘車牌號碼LU7-759 號重型機車行經高
    雄市苓雅區○○○路49號前時，因形跡可疑，為警攔檢盤獲
    ，當場扣得其上開甫購買尚不及施用之海洛因1 包，並經其
    同意至高雄市政府警察局新興分局前金分駐所採集尿液送驗
    後，呈可待因及嗎啡陽性反應，始悉上情。
二、案經高雄市政府警察局新興分局移送臺灣高雄地方法院檢察
    署檢察官偵查起訴。
    理  由
一、本件被告林富倉所犯係死刑、無期徒刑、最輕本刑為3 年以
    上有期徒刑以外之罪，其於準備程序進行中，就被訴事實為
    有罪之陳述，經受命法官告知簡式審判程序之旨，並聽取當
    事人之意見後，本院合議庭認無不得或不宜改依簡式審判程
    序進行之情形，爰依刑事訴訟法第273 條之1 第1 項規定，
    裁定本件由受命法官獨任進行簡式審判程序。又本件卷內之
    證據資料，依同法第273 條之2 規定，不受同法第159 條第
    1 項關於傳聞法則規定之限制，依法均有證據能力，合先敘
    明。
二、上揭事實，業據被告於本院審理中坦承不諱，並有高雄市政
    府警察局新興分局搜索扣押筆錄（警卷第3 至5 頁）、高雄
    市政府警察局新興分局前金分駐所扣押物品目錄表（警卷第
    6 頁）、濫用藥物尿液檢體監管記錄表（檢體編號：A99446
    ）（警卷第13頁）、高雄市警察局新興分局前金分駐所尿液
    送驗編號表（尿液編號：A99446）（警卷第15頁）、高雄市
    政府警察局新興分局扣押物品清單（偵卷第24頁）、高雄市
    立凱旋醫院99年8 月27日濫用藥物尿液檢驗報告（檢體編號
    ：A99446）（偵卷第47頁）等證據在卷可稽。而扣案毒品1
    包（驗後淨重0.081 公克），經送驗後，結果確實含有第一
    級毒品海洛因之成分，此亦有卷附高雄市立凱旋醫院濫用藥
    物成品檢驗鑑定書1 紙可按，足認被告前開任意性之自白與
    事實相符，得作為被告有罪之證據。又被告曾受如事實欄所
    載之觀察、勒戒及強制戒治處分執行完畢後5 年內，再犯施
    用毒品罪而經依法追訴處罰完畢等事實，亦有卷附本院院內
    索引卡紀錄表、臺灣高等法院被告前案紀錄表各1 份在卷可
    按。按毒品危害防制條例第20條、第23條於93年1 月9 日修
    正施行後，將施用毒品之刑事處遇程序，區分為「初犯」及
    「五年內再犯」、「五年後再犯」3 種，其立法理由謂：「
    初犯」經觀察、勒戒或強制戒治執行完畢釋放後，「五年內
    再犯」者，因其再犯率甚高，原實施之觀察、勒戒及強制戒
    治既已無法收其實效，爰依法追訴或裁定交付審理。至於經
    觀察、勒戒或強制戒治執行完畢釋放後，「五年後再犯」者
    ，前所實施之觀察、勒戒或強制戒治已足以遮斷其施用毒品
    之毒癮，為期自新及協助其斷除毒癮，仍適用「初犯」規定
    ，先經觀察、勒戒或強制戒治之程序。從而依修正後之規定
    ，僅限於「初犯」及「五年後再犯」二種情形，始應先經觀
    察、勒戒或強制戒治程序。倘被告於5 年內已再犯，經依法
    追訴處罰，縱其第3 次再度施用毒品之時間，在初犯經觀察
    、勒戒或強制戒治執行完畢釋放5 年以後，已不合於「五年
    後再犯」之規定，且因已於「五年內再犯」，顯見其再犯率
    甚高，原實施觀察、勒戒或強制戒治，已無法收其實效，即
    應依該條例第10條處罰（最高法院95年第7 次刑事庭會議決
    議參照）。從而，被告於前開初犯觀察、勒戒及強制戒治處
    分執行完畢釋放後「五年內再犯」施用毒品罪，並經依法追
    訴處罰執行完畢，而本件被告再度施用毒品犯行，已不合於
    「五年後再犯」之規定，揆諸前揭說明即應依毒品危害防制
    條例第10條加以處罰。從而，本件事證明確，被告犯行洵堪
    認定，應依法論科。
三、核被告所為，係犯毒品危害防制條例第10條第1 項之施用第
    一級毒品罪、同條例第11條第1 項之持有第一級毒品罪。被
    告為施用而持有第一級毒品之低度行為，為施用第一級毒品
    之高度行為所吸收，不另論罪。被告就上開犯行，犯意各別
    ，行為互殊，應予分論併罰。又被告有如事實欄所記載論罪
    科刑執行完畢之紀錄，有上開被告前案紀錄表附卷可考，其
    於有期徒刑執行完畢後，5 年內故意再犯本件有期徒刑以上
    之2 罪，均為累犯，應各依刑法第47條第1 項規定，加重其
    刑。爰審酌被告前因施用毒品案件，迭經觀察、勒戒、強制
    戒治及法院科刑判決後，竟再為本件犯行，足見其惡習已深
    ，且戒絕毒癮之意志不堅，未能體悟施用毒品對自己、家人
    造成之傷害及社會之負擔，自屬可議；參以被告犯後坦承犯
    行，持有之毒品數量非鉅，且施用毒品本質上係屬戕害自身
    健康之行為，尚未直接危害他人，反社會性程度應屬較低，
    及其施用毒品之前科紀錄累累、智識程度為高中肄業，現從
    事砂石業，每月收入約5 萬元等一切情狀，分別量處如主文
    所示之刑，並依刑法第51條第5 款規定，定其應執行之刑，
    以資懲儆。至扣案第一級毒品海洛因1 包（驗後淨重0.081
    公克），業經高雄市立凱旋醫院鑑驗係屬第一級毒品海洛因
    無訛，已如前述，而包裝袋與其上殘留之毒品，均已難以分
    析剝離，俱應依毒品危害防制條例第18條第1 項前段規定，
    不問屬於犯人與否，併宣告沒收銷燬之，至於送鑑耗損之海
    洛因粉末，既已滅失，自無庸再予宣告沒收銷燬之必要，附
    此敘明。
據上論斷，應依刑事訴訟法第273 條之1 第1 項、第284 條之1
、第299 條第1 項前段，毒品危害防制條例第10條第1 項、第11
條第1 項、第18條第1 項，刑法第11條、第47條第1 項、第51條
第5 款，判決如主文。
本案經檢察官王清海到庭執行職務。
中    華    民    國    99    年    12    月    16    日
                  刑事第十庭    法  官    林裕凱
以上正本證明與原本無異。
如不服本判決應於收受判決後10日內向本院提出上訴書狀，並應
敘述具體理由。其未敘述上訴理由者，應於上訴期間屆滿後20日
內向本院補提理由書(均須按他造當事人之人數附繕本)「切勿逕
送上級法院」。
中    華    民    國    99    年    12    月    16    日
                                書記官    黃振祐
附錄所犯法條
毒品危害防制條例第10條
施用第一級毒品者，處 6 月以上 5 年以下有期徒刑。
施用第二級毒品者，處 3 年以下有期徒刑。
毒品危害防制條例第11條
持有第一級毒品者，處 3 年以下有期徒刑、拘役或新臺幣 5 萬
元以下罰金。
持有第二級毒品者，處 2 年以下有期徒刑、拘役或新臺幣 3 萬
元以下罰金。
持有第一級毒品純質淨重十公克以上者，處 1 年以上 7 年以下
有期徒刑，得併科新臺幣 1 百萬元以下罰金。
持有第二級毒品純質淨重二十公克以上者，處 6 月以上 5 年以
下有期徒刑，得併科新臺幣 70 萬元以下罰金。
持有第三級毒品純質淨重二十公克以上者，處 3 年以下有期徒
刑，得併科新臺幣 30 萬元以下罰金。
持有第四級毒品純質淨重二十公克以上者，處 1 年以下有期徒
刑，得併科新臺幣 10 萬元以下罰金。
持有專供製造或施用第一級、第二級毒品之器具者，處 1 年以
下有期徒刑、拘役或新臺幣 1 萬元以下罰金。

司法院資訊處製作；財團法人民間司法改革基金會備份。
